臺灣高等法院刑事判決　　　　　　　　96年度上訴字第4108號
上　訴　人　台灣桃園地方法院檢察署檢察官
上　訴　人
即　被　告　乙○○
上列上訴人因被告搶奪等案件，不服臺灣桃園地方法院96年度訴
字第99號，中華民國96年7月26日第一審判決（起訴案號：臺灣
桃園地方法院檢察署95年度偵字第25319號），提起上訴，本院
判決如下：
    主  文
上訴駁回。
    事實及理由
一、本案經本院審理結果，認第一審以上訴人即被告乙○○：(一)
    就事實欄一所為，係犯刑法第321條第1項第1、2、3款之攜
    帶兇器、毀越安全設備、於夜間侵入住宅罪，判處有期徒刑
    捌月，減為有期徒刑肆月；未扣案之鐵剪壹支，沒收。(二)就
    事實欄二所為，係犯刑法第325條第1項之搶奪罪，判處有期
    徒刑拾月，減為有期徒刑伍月。(三)就事實欄三所為，係犯刑
    法第325條第1項之搶奪罪，判處有期徒刑拾月，減為有期徒
    刑伍月。(四)應執行有期徒刑壹年壹月，未扣案之鐵剪壹支，
    沒收。(五)被訴於95年10月18日晚間7時35分許，騎乘機車行
    經桃園縣平鎮市○○路129號前，搶奪甲○○所有皮包部分
    ，無罪。認事用法及量刑均無不當，應予維持，並引用第一
    審判決書記載之事實、證據及理由（如附件）。
二、公訴人上訴意旨雖以：告訴人、證人之陳述有部分前後不符
    ，或相互間有所歧異時，究竟何者為可採，法院仍得本其自
    由心證予以斟酌，非謂一有不符或矛盾，即應認其全部均為
    不可採信；尤其關於行為動機、手段及結果等之細節方面，
    告訴人之指陳，難免故予誇大，證人之證言，有時亦有予渲
    染之可能；然其基本事實之陳述，若果與真實性無礙時，則
    仍非不得予以採信，最高法院74年臺上字第1599號判例意旨
    可供參稽。本件證人余俐綺警詢、偵查及原審審理中指認伊
    於民國95年10月18日晚間7時35分，騎乘機車行經桃園縣平
    鎮市○○路129號前，遭1名穿著格子上衣、短褲之男性歹徒
    騎乘機車自後方尾隨搶走伊置於機車腳踏墊處之皮包1只，
    並依被告之體型指認其為行搶人不移，且有被告所有之黃色
    格子短袖上衣及藍色牛仔短褲扣案可資佐證。證人余俐綺雖
    於警詢中指證歹徒穿著黃格子長袖襯衫，偵查中證稱歹徒係
    穿著白色格子上衣，但其於原審審理中已陳明案發地點有黃
    色路燈照射，足以造成視覺上色差，本難期待其正確無誤地
    指認歹徒所著上衣之顏色，又證人余俐綺於案發之際，猝然
    遭歹徒行搶，隨即尾隨追躡歹徒，證人余俐綺自歹徒後方查
    看其穿著之上衣型式，誤認所著短袖上衣為長袖上衣，衡情
    尚無違常，又證人余俐綺出於緝兇意念，集中目光探尋其人
    去向，追躡歹徒達相當距離，嗣因歹徒騎乘機車速度加快，
    始未追及之，則證人余俐綺對於歹徒之身形當賦予深刻之注
    意及印象，其依體型指認被告為本件犯罪行為人，當屬可信
    。原審僅以證人余俐綺之證詞與扣案證物略有不符，即悉予
    摒棄其證言不取，其於證據取捨之職權行使，難謂與採證法
    則無違云云。惟：
  (一)按犯罪事實應依證據認定之，無證據不得認定其犯罪事實；
    刑事訴訟法第154條第2項定有明文。次按告訴人之告訴，係
    以使被告受刑事訴追為目的，是其陳述是否與事實相符，仍
    應調查其他證據以資審認。認定犯罪事實所憑之證據，雖不
    以直接證據為限，間接證據亦包括在內；然而無論直接或間
    接證據，其為訴訟上之證明，須於通常一般之人均不致有所
    懷疑，而得確信其為真實之程度者，始得據為有罪之認定，
    倘其證明尚未達到此一程度，而有合理之懷疑存在時，事實
    審法院復已就其心證上理由予以闡述，敘明其如何無從為有
    罪之確信，因而為無罪之判決，尚不得任意指為違法。刑事
    訴訟法第161條已於民國91 年2月8日修正公布，其第一項規
    定：檢察官就被告犯罪事實，應負舉證責任，並指出證明之
    方法。因此，檢察官對於起訴之犯罪事實，應負提出證據及
    說服之實質舉證責任。倘其所提出之證據，不足為被告有罪
    之積極證明，或其指出證明之方法，無從說服法院以形成被
    告有罪之心證，基於無罪推定之原則，自應為被告無罪判決
    之諭知；本件原審審判時，修正之刑事訴訟法關於舉證責任
    之規定，已經公布施行，檢察官仍未提出適合於證明犯罪事
    實之積極證據，並說明其證據方法與待證事實之關係；原審
    對於卷內訴訟資料，復已逐一剖析，參互審酌，仍無從獲得
    有罪之心證，因而維持第一審諭知無罪之判決，於法洵無違
    誤。最高法院52年台上字第1300號、76年台上字第4986號、
    92年台上字第128號分別著有判例。
  (二)經查：
    1.被害人甲○○於警詢時雖指證：我能確定是他，因為我從
      他的體型壯碩、髮型（因他搶我財物時沒有戴安全帽，我
      可以看清楚他的頭髮）云云（見偵查卷第29頁）。然再觀
      諸該證人檢察官偵查中又供稱：當時他沒有戴安全帽，但
      我沒有看他的臉，而被告與搶我的人體型很像，且上衣就
      是白色格子上衣等語（見偵查卷第69頁）。顯見被害人甲
      ○○遭搶奪時並未看見行為人面貌，僅因被告與搶被害人
      甲○○之人體型、髮型很像，且被告亦穿著白色格子上衣
      ，即因之指認被告；則其在偵查中所為之指認，自難謂無
      瑕疵。
    2.被害人甲○○於原法院審理中又到庭具結供證：（檢察官
      問：搶匪的穿著？）格子杉（顏色看起來有點像淡黃色）
      、短褲（黑色或藍色），穿著皮鞋，沒有穿襪子；（問：
      你於警局是否有指認被告為當時指認之人？）很像，我是
      依照體型、背影來指認；... （檢察官請提示扣案黃色格
      子上衣、藍色短褲，問：當時搶匪所穿的衣物是否如同提
      示衣物？）褲子我不記得，但是衣服很像；... （辯護人
      問：遭搶後，你只有看到歹徒的背影，完全沒有看到正面
      ？）是的；... （問：既然歹徒一直坐在機車上面，你如
      何判斷他約170公分？）我是憑他坐在機車上的高度判斷
      ；... （問：你認為搶匪就是被告，依據為何？）體型太
      像了；... （問：你認為在庭被告就是當天搶你的歹徒，
      你內心的確信度為何？）我認為應該有百分之75云云（見
      原審卷第63頁至第66頁）。依被害人甲○○之供證，該被
      害人遭搶後既只有看到歹徒的背影，完全沒有看到正面，
      而係僅依照體型、背影，來指認搶匪就是被告，且指認之
      信心水準有祇有百分之75；則該被害人甲○○之指認，尚
      不足以說服本院形成被告此部分有罪之心證。揆諸上揭判
      例意旨，基於無罪推定之原則，自應為被告此部分無罪判
      決之諭知。
  (三)檢察官之上訴意旨，執前詞指摘原審判決被告被訴於95年10
    月18日晚間7時35分許，騎乘機車行經桃園縣平鎮市○○路
    129號前，搶奪甲○○所有皮包部分無罪不當，為無理由，
    其上訴應予駁回。
三、被告上訴意旨略以：請能法外施恩，讓被告做什麼事來彌補
    所犯的罪，請念及被告當初是為了家中開銷才犯案，現在非
    常後悔，請給一次機會，是否能夠判緩刑，否則被告入監服
    刑，家人生活無以為繼，母親年紀大，妻子一人要如何負擔
    開銷與生活費用等語。經查，被告犯後在原法院審理中雖已
    坦承犯罪，深表悔誤；然其所犯刑法第321條第1項第1、2、
    3款之攜帶兇器、毀越安全設備、於夜間侵入住宅罪，及以
    暴力犯刑法第325條第1項之搶奪罪，先後犯罪次數高達三次
    ，已嚴重危害社會治安，且犯罪後尚未能賠償被害人等所受
    損害，自不宜為緩刑之宣告。被告上訴意旨請求宣告緩刑，
    為無理由，亦應駁回。
四、被告經合法傳喚，無正當理由不到庭，爰不待其陳述逕行判
    決。
五、據上論結，應依刑事訴訟法第373條、第368條、第371條，
    判決如主文。
本案經檢察官侯千姬到庭執行職務。
中　　華　　民　　國　　96　　年　　11　　月　　22　　日
                  刑事第十庭    審判長法　官 楊炳禎
                                      法　官 朱光仁
                                      法　官 陳博志
以上正本證明與原本無異。
搶奪罪部分如不服本判決應於收受送達後十日內向本院提出上訴
書狀，其未敘述上訴之理由者並得於提起上訴後十日內向本院補
提理由書（均須按他造當事人之人數附繕本）。
竊盜罪部分不得上訴。
                                      書記官 陳嘉文
中　　華　　民　　國　　96　　年　　11　　月　　27　　日
附錄：本案論罪科刑法條全文
刑法第321條第1項：
犯竊盜罪而有左列情形之一者，處6月以上、5年以下有期徒刑：
一  於夜間侵入住宅或有人居住之建築物、船艦或隱匿其內而犯
    之者。
二  毀越門扇、牆垣或其他安全設備而犯之者。
三  攜帶兇器而犯之者。
四  結夥三人以上而犯之者。
五  乘火災、水災或其他災害之際而犯之者。
六  在車站或埠頭而犯之者。
刑法第325條：
意圖為自己或第三人不法之所有，而搶奪他人之動產者，處6月
以上5年以下有期徒刑。
因而致人於死者，處無期徒刑或7年以上有期徒刑，致重傷者，
處3年以上10年以下有期徒刑。
第1項之未遂犯罰之。
